【裁判字號】    97,消債更,272
【裁判日期】    970630
【裁判案由】    更生事件
【裁判全文】
臺灣板橋地方法院民事裁定           97年度消債更字第272號
聲  請  人  甲○○
即  債務人
上列當事人因消費者債務清理事件聲請更生，本院裁定如下：
    主  文
聲請駁回。
聲請費用由聲請人負擔。
    理  由
一、按債務人與金融機構協商成立者，不得聲請更生或清算，但
    因不可歸責於己之事由，致履行顯有重大困難者，不在此限
    ；本條例施行前，債務人依金融主管機關協調成立之中華民
    國銀行公會會員辦理消費金融案件無擔保債務協商機制與金
    融機構成立之協商，準用前項之規定，消費者債務清理條例
    第 151條第5項、第6項分別定有明文。又聲請更生或清算不
    合程式或不備其他要件者，法院應以裁定駁回之，但其情形
    可以補正者，法院應定期間先命補正，復為同條例第 8條所
    明定，合先敘明。
二、查本件聲請人具狀聲請更生，雖同時提出債權人清冊、財產
    及收入狀況說明書、財政部臺灣省北區國稅局財產歸屬資料
    清單、94年度及95年度綜合所得稅各類所得資料清單、協議
    書影本、本院97年4 月8 日板院輔97執菊字第20598 號執行
    命令影本、97年5 月份薪資明細影本、員工薪資證明書等件
    到院，惟聲請人所檢附之上開資料，經核其內容仍未齊備，
    有命補正之必要，並業經本院於民國97年5 月27日裁定命聲
    請人應予補正，且該裁定已於97年6 月12日寄存送達聲請人
    ，有本院上開裁定及送達證書在卷可稽。聲請人雖於97年6
    月16日以陳報狀為補正，然綜觀其補正之內容，除有提出本
    院97年3 月19日板院輔97執菊字第20598 號執行命令影本、
    97年4 、5 月份薪資明細影本、台北縣新莊市公所中低收入
    身心障礙證明書影本、財團法人金融聯合徵信中心當事人綜
    合信用報告、戶籍謄本、聲請人父親之財政部臺灣省北區國
    稅局財產歸屬資料清單及94年度至96年度綜合所得稅各類所
    得資料清單、台灣台北地方法院台北簡易庭通知書影本外，
    其餘應補正事項諸如聲請更生前1 年薪資明細（聲請人僅提
    出97年4 、5 月份薪資明細）、水、電、瓦斯等各項必要支
    出之證明文件、聲請更生前2 年實際支付聲請人父親扶養費
    之證明文件、聲請人聲請更生前5 年之勞工保險投保資料等
    ，則未依限補正，已於法未合。其次，依聲請人所提員工薪
    資證明書記載聲請人97年1 月至3 月之薪資合計新臺幣（下
    同）59,252元；依其所提97年4 、5 月份薪資明細記載其97
    年4 、5 月份薪資分別為16,975元、17,942元。故聲請人97
    年1 至5 月份之平均月薪為18,834元【（59,252元+16,975
    元+17,942 元）÷5=18,834元（元以下四捨五入）】，扣除
    其與銀行協商每月應還款金額4,501 元，尚餘14,333元（
    18,834元-4,501元=14,333 元）。又聲請人對其父親雖有扶
    養義務，惟其父親之扶養義務人除聲請人外，尚有聲請人之
    姊，共2 人，有其等戶籍謄本在卷可參。再按民法第1117條
    第1 、2 項規定：「受扶養權利者，以不能維持生活而無謀
    生能力者為限。」、「前項無謀生能力之限制，於直系血親
    尊親屬，不適用之。」。是聲請人之父親為聲請人之直系血
    親尊親屬，其受扶養之權利，雖不以無謀生能力者為限，但
    仍應受「不能維持生活」之限制。而依聲請人所提其父親之
    財產歸屬資料清單，其父親名下尚有房屋及土地，另依其父
    親94年度至96年度綜合所得稅各類所得資料清單，其父親於
    銀行有存款，是94年度利息所得有2 萬餘元，95年度及96年
    度之利息所得亦各有1 萬餘元，因此尚難證明聲請人之父親
    有不能以自己財產維持其生活之情形。再者，即令聲請人每
    月薪資另經他債權人聲請法院強制執行1/3 ，如以97年5 月
    份遭執行扣薪數額5,400 元計算，聲請人每月亦尚餘有約8,
    933 元（14,333-5,400=8,933），已高於聲請所主張其個人
    每月所需生活費用及交通費用8,000 元，且貼近行政院主計
    處公佈之臺灣省97年度每人每月最低生活費用9,829 元。又
    前開行政院主計處公佈之97年度臺灣省每人每月最低生活費
    用9,829 元，已包含食、衣、住、行等各項生活必要費用在
    內。是本件難認聲請人有何不可歸責於己之事由致履行有重
    大困難之情形。基上，本件不能認聲請人業已補正「因不可
    歸責於己之事由，致履行顯有重大困難之證明文件」，揆諸
    首開說明，聲請人本件聲請為不合法，應予駁回，爰裁定如
    主文。
三、至聲請人預納之郵務送達費用2,380 元，未實際支出之部分
    ，於本件聲請人更生之聲請駁回確定後，始另行發還聲請人
    ，附此敘明。
中    華    民    國    97    年    6     月    30    日
              民事第一庭    法      官  黃信樺
上為正本係照原本作成
如不服本裁定，應於裁定送達後10日內，以書狀向本院提出抗告
，並繳納抗告費新臺幣1千元
中    華    民    國    97    年    6     月    30    日
                            書  記  官  李佳靜


司法院資訊處製作；財團法人民間司法改革基金會備份。
